【裁判字號】    89,上易,657
【裁判日期】    890331
【裁判案由】    詐欺
【裁判全文】
臺灣高等法院刑事判決                  八十九年度上易字第六五七號
    上訴人  台灣新竹地方法院檢察署檢察官
    被  告  丙 ○ ○
右列上訴人因被告詐欺案件，不服台灣新竹地方法院八十八年度易字第五五二號，中
華民國八十九年一月十一日第一審判決（起訴案號：台灣新竹地方法院檢察署八十八
年度偵續一字第六號）提起上訴，本院判決如左：
    主    文
上訴駁回。
    理    由
一、公訴意旨略以：丙○○與其胞弟乙○○（另案由台灣新竹地方法檢察署檢察官偵
    查中），基於意圖為自己不法所有之犯意聯絡，於民國（下同）八十六年十二月
    間某日，由乙○○出面，在告訴人甲○○位於新竹市○○路○段二巷六六號之住
    處，向甲○○佯稱欲出售被告丙○○所有之車號ＨＴ─八三六九號富豪牌自用小
    客車予甲○○，使甲○○陷於錯誤，而與乙○○訂定汽車買賣合約，並當場支付
    價金新台幣（下同）七十萬元予乙○○，乙○○則交付丙○○國民身分證影本（
    被告丙○○）一紙、前開車輛之汽車新領牌照登記書影本一紙、進口與貨物完（
    免）稅證明書正本二紙予告訴人甲○○，雙方並約定二、三天後再行交車及辦理
    移轉登記，乙○○於收款後即避不見面，丙○○亦否認出售該輛自用小客車，甲○○始知受騙，因認被告丙○○共同涉有刑法第三百三十九條第一項詐欺罪嫌云
    云。
二、按犯罪事實應依證據認定之，無證據不得推定其犯罪事實；又不能證明被告犯罪
    者，應諭知無罪之判決，刑事訴訟法第一百五十四條、第三百零一條第一項前段
    分別定有明文。又事實審法院對於證據之取捨，依法雖有自由判斷之權，然積極
    證據不足證明犯罪事實時，被告之抗辯或反證縱屬虛偽，仍不能以此資為積極證
    據應予採信之理由，最高法院三十年上字第四八二號著有判例。
三、本件公訴意旨認被告丙○○涉有刑法第三百三十九條第一項詐欺罪嫌，無非以告
    訴人甲○○之指訴，及告訴人甲○○所提出乙○○交付之丙○○名義汽車買賣合
    約書、行車執照、汽車新領牌照登記書、進口與貨物完（免）稅證明書資為佐証
    為其論據。訊據被告丙○○則堅決否認其有何詐欺犯行，辯稱：該ＨＴ─八三六
    九號自用小客車係其所購入，後借予其弟乙○○使用，其購買後將相關之車籍資
    料放置在其任台北縣石作工會縣代表之抽屜內，嗣遭乙○○所盜取，再將該車出
    售予甲○○，其並不知情，事後乙○○因積欠他人鉅額債務，將該車棄置於林口
    ，其才自行找回，未與乙○○向甲○○詐欺等語。
四、經查：
(一)另案被告乙○○確有於前揭時、地，與告訴人甲○○簽訂汽車買賣合約書，將被
    告丙○○所有借其使用之ＨＴ─八三六九號自用小客車，以七十萬元代價出售予
    告訴人甲○○，並交付丙○○所有國民身分證影本一紙、丙○○名義之車輛之汽
    車新領牌照登記書影本一紙、進口與貨物完（免）稅證明書正本二紙之事實，固
    據告訴人甲○○指訴綦詳，復有其提出之丙○○所有國民身分證影本一紙、丙○○名義之車輛之汽車新領牌照登記書影本一紙、進口與貨物完（免）稅證明書正
    本二紙、汽車買賣合約書乙份為証，惟依告訴人指訴情節觀之，當時出面與其洽
    談出售該ＨＴ─八三六九號自用小客車事宜者，自始均由乙○○為之，被告丙○○自始未曾就該車出售事宜與告訴人甲○○洽商，是否得以該ＨＴ─八三六九號
    自用小客車係被告丙○○所有，即據以推定被告丙○○就出售該車係與其胞弟乙○○共謀詐欺，即非無議。
(二)至告訴人甲○○所提出之該汽車買賣合約書，係由告訴人甲○○與被告丙○○為
    買賣雙方當事人所簽訂者，洵係因該車係被告丙○○以自己名義所購，並登記在
    被告名下，故告訴人甲○○與乙○○簽訂該汽車買賣合約書時，非以被告丙○○
    為出賣人，嗣後勢必無法完成所有權移轉登記所必然，亦難因被告丙○○係該汽
    車買賣合約書之出賣人，即遽指其與乙○○共謀詐欺。
(三)又被告已一再否認其有交付國民身分證影本一紙、丙○○名義之車輛之汽車新領
    牌照登記書影本一紙、進口與貨物完（免）稅證明書正本等証件與乙○○之事實
    ，雖其與乙○○就乙○○如何取得前開車籍資料之事實，所供不一，均不足憑信
    ，然僅得認其二人之前開供述為不可採而已，惟被告丙○○究曾否與乙○○共謀
    以出售該ＨＴ─八三六九號自用小客車方法向甲○○詐欺，遍查全卷並確切之事
    証可供參酌，告訴人甲○○亦陳稱被告丙○○就出售該車事宜均未曾與其洽商或
    協議，是本件既無確証足資証明被告丙○○有與乙○○共謀向告訴人甲○○詐欺
    之事証，自難憑告訴人甲○○片面指訴即遽指被告與乙○○共同詐欺。
(四)縱認被告丙○○之國民身分證影本一紙、丙○○名義之車輛之汽車新領牌照登記
    書影本一紙、進口與貨物完（免）稅證明書正本等車籍資料及印章，係被告丙○○交付予乙○○，然被告丙○○既將該ＨＴ─八三六九號自用小客車借予乙○○
    使用，則其同時交付前開車籍資料予乙○○，俾乙○○使用該車時，得有前開車
    籍資料以証明其使用該車有合法權源，亦屬人情之常，況乙○○自始即表示該Ｈ
    Ｔ─八三六九號自用小客車，係其未經其兄之同意而交付告訴人甲○○為質，被
    告丙○○自始不知情云云，亦難僅因被告於出借該車予其胞弟乙○○使用時，同
    時交付其相關之車籍資料，即採為被告丙○○與乙○○共謀詐欺之証據。
五、綜上所論，足徵被告丙○○所辯尚堪採信，此外，復查無其他積極事證足資證明
    被告丙○○確有公訴意旨所指詐欺犯行，其犯罪自屬不能證明，原審綜理全案調
    查証據所得及辯論要旨，據而為被告丙○○無罪之諭知，依法洵無不合，檢察官
    上訴意旨，猶執陳詞認被告丙○○涉犯詐欺罪行，據以指摘原判決失當，要無理
    由，應駁回其上訴。
六、據上論斷，應依刑事訴訟法第三百六十八條，判決如主文。
本案經檢察官蔡薰慧到庭執行職務。
中     華     民     國     八十九     年       三       月    三十一   日
       臺灣高等法院刑事第十六庭
                                  審判長法  官  許  增  男
                                        法  官  蔡  彩  貞
                                        法  官  黃  鴻  昌
右正本證明與原本無異。
不得上訴。
                                        書記官  黃  千  鶴
中     華     民     國     八十九     年       四       月      五     日


司法院資訊處製作；財團法人民間司法改革基金會備份。
